【裁判字號】    91,易,2478
【裁判日期】    920418
【裁判案由】    家暴傷害罪等
【裁判全文】
臺灣高雄地方法院刑事判決                        九十一年度易字第二四七八號
    公  訴  人  臺灣高雄地方法院檢察署檢察官
    被      告  丙○○
    選任辯護人  周村來律師
                周元培律師
右列被告因家庭暴力罪之傷害案件，經檢察官提起公訴（九十一年度偵字第三九二六
號），本院判決如左：
    主  文
丙○○傷害人之身體，處有期徒刑陸月，如易科罰金，以參佰元折算壹日。
其餘被訴預備殺人部分，無罪。
    事  實
一、丙○○係己○○之前配偶，與己○○之母戊○○○曾係直系姻親（起訴書誤載為
    直系血親）關係，與己○○之弟丁○○曾係旁系姻親關係，均係家庭暴力防治法
    第三條第三、四款所稱之家庭成員，丙○○不滿丁○○曾於民國九十一年一月十
    五日帶朋友至其住家吵鬧，深感忿忿不平，遂於九十一年一月二十七日下午四時
    五十分許，至戊○○○及丁○○住處即高雄縣鳳山市○○○路二九五巷一一九號
    欲找丁○○理論，丙○○於進門時恰為戊○○○發現，戊○○○不許丙○○進入
    住宅而將丙○○推開，丙○○為進入屋內與丁○○理論而欲排除戊○○○之阻擋
    ，即基於傷害戊○○○之犯意，徒手毆打戊○○○，致戊○○○受有左臉挫傷之
    傷害，丙○○因而無故侵入戊○○○、丁○○住宅，適有巡邏員警乙○○、甲○○經過而查獲。
二、案經戊○○○、丁○○訴由高雄縣政府警察局鳳山分局報請台灣高雄地方法院檢
    察署檢察官偵查起訴。
    理  由
壹、有罪部分
一、訊據被告固坦承曾於前揭時地欲找丁○○理論，惟矢口否認有為前揭犯行，辯稱
    ：伊當時沒有拿東西，是丁○○之前曾帶人到伊家吵鬧，沒有打戊○○○，沒有
    說要殺丁○○，那時戊○○○將伊拉住，丁○○跟在後面追出來云云，惟查：
    (一)被告是否毆打告訴人戊○○○？(1)證人己○○到庭證稱：「... 我出來時，看
      見被告與我母親在門口爭吵，被告當時有打我母親一拳，之後被告從大門口衝
      進來，並從白色外套的口袋拿一把刀出來，這時候我弟弟在我後面打電話要求
      救，但是我擋不住，我就叫我弟弟趕快跑出去。我跟著被告後面跑出去，巡邏
      警察正好路過，被告就將刀子丟在前鎮溪裡。」等語（見本院九十一年十月十
      七日審判筆錄），與其於偵查中所稱「我只有看到被告推我媽媽，他有沒有打
      我媽媽，我沒看見」（見偵查卷第五頁背面）已有不符。(2)告訴人丁○○於警
      訊未指稱看見被告毆打戊○○○（見警訊筆錄），於本院審理時稱未看見（見
      本院九十一年十月十七日審判筆錄），於檢察官偵查中則指稱被告出拳毆打戊○○○（見偵查卷第九頁），是告訴人丁○○就告訴人戊○○○是否受被告毆
      打之指述，亦有反覆；(3)然據告訴人戊○○○提出之診斷證明書（附警訊卷）
      記載傷勢係「左臉挫傷」，依此記載，告訴人應係受毆打所致，倘如被告所辯
      係告訴人戊○○○滑倒，依人體自然反應，滑倒時會自然以手撐住而不使臉部
      直接碰觸地面，且被告不否認當時與戊○○○發生拉扯，則拉扯之時徒手毆擊
      戊○○○臉部，係被告得預見之事實且此事實之發生得排除戊○○○之阻擋使
      其得以進入屋內與丁○○理論而不違背其本意，是被告與戊○○○拉扯時，徒
      手毆打戊○○○，致戊○○○受有左臉挫傷之傷害，是有傷害犯行，被告辯稱
      拉扯之餘使戊○○○受傷應無傷害之故意云云，顯係卸責之詞，不足採信。
    (二)被告是否無故侵入戊○○○、丁○○住宅？此據告訴人戊○○○、丁○○指訴
      與證人己○○證述之情節相符，且依據被告前往該處在於找丁○○理論之目的
      觀之，被告豈有受擋而在屋外等丁○○出來？是被告辯稱未進入屋內，亦係事
      後卸責之詞，不足採信。
    (三)綜合以上，本件有告訴人戊○○○提出診斷證明書為證、證人己○○、乙○○
      之證述及告訴人之指訴，是被告毆打戊○○○，無故侵入住宅之犯行，事證明
      確，足堪認定。
二、核被告毆打戊○○○而排除阻擋進入其住宅之行為，係犯刑法第二百七十七條第
    一項之傷害罪、刑法第三百零六條第一項之侵入住宅罪，被告傷害戊○○○之目
    的在於侵入住宅，所犯上開二罪間，有方法結果之牽連關係，應從一重之傷害罪
    處斷。其中侵入住宅罪部分，業經告訴人戊○○○、丁○○於警訊時提出告訴（
    見警訊筆錄），固未據公訴人起訴，然既經本院認有牽連之關係，為起訴效力所
    及，基於審判不可分原則，應併予審理，附此敘明。爰審酌被告與告訴人家庭曾
    具姻親關係，現已因被告與己○○離婚而結束，被告竟因雙方家庭前相處所遺情
    結，無法彌平情緒，僅因一時瑣事而啟慾妄行致罹刑章，造成親痛仇快之局，被
    告於本院審理時雖稱不願再與告訴人發生糾纏，然本院觀其神情仍係無法釋懷，
    酒後易因起心動念而惹事端，並無悔過之意等一切情狀，量處如主文所示之刑，
    並諭知易科罰金之折算標準。
貳、無罪部分
一、公訴意旨略以：被告丙○○於九十一年一月二十七日下午四時五十分許，揚言將
    丁○○殺害，預備持長約三十公分、白鐵材質之刀具一把砍殺丁○○，幸因己○○見狀上前阻攔，丁○○趁機逃出屋外等語，因認被告涉犯刑法第二百七十一條
    第三項、第一項之預備殺人罪。
二、公訴人係以被告於警訊中自承聲稱要殺丁○○，且手持約三十公分、白鐵材質之
    刀具，係尖銳利器，且曾向丁○○揮刀，而認有殺人犯意為其主要論據。然訊之
    被告堅決否認有公訴人所指犯行，辯稱：伊沒有帶刀具，沒有說要殺丁○○，是
    為了防身才自車上取出工具防衛等語。
三、按犯罪事實應依證據認定之，無證據不得推定其犯罪事實。又不能證明被告犯罪
    者，應諭知無罪之判決，刑事訴訟法第一百五十四條及第三百零一條第一項分別
    定有明文。又事實之認定，應憑證據，如未能發現相當證據，或證據不足以證明
    ，自不能以推測或擬制之方法，為裁判之基礎（最高法院四十年台上字第八六號
    判例參照。）而所謂證據，係指足以證明被告確有犯罪行為之積極證據而言，該
    項證據須適於為被告犯罪之證明者，始得採為斷罪之資料（參照最高法院六十九
    年台上字第四九一三號判例）。認定不利於被告之事實，須依積極證據，苟積極
    證據不足為不利於被告事實之認定時，即應為有利於被告之認定，更不必有何有
    利之證據，最高法院亦著有三十年上字第八一六號判例可資參照。
四、經查：
    (一)被告當時是否預藏刀具？此據被告於警局初訊時供稱事發後丟入前鎮溪中者係
      白鐵材質、工作用鐵釘耙，係其所有木工工具，當時與戊○○○、丁○○因理
      論而發生口角，進而大吵喧嘩扭打等情（見九十一年一月二十七日警訊筆錄）
      ，其於警訊中所繪製之白鐵釘耙經告訴人戊○○○、丁○○及證人己○○審視
      後均覺得不像（見警訊卷）。嗣於檢察官偵查中供稱「為了阻擋他們拿了一支
      白鐵板子，一拿出來警察就來了，我沒有追丁○○、因為戊○○○說要打死我
      ，我才說要打死他，因為他們說我要殺他們，我怕警察誤會所以才把白鐵丟到
      溪裡」等情（見偵查卷七頁）。再於本院審理先供稱沒有拿東西（見本院九十
      一年十月十七日審判筆錄），後改稱「白鐵拔釘器」（見本院九十一年十二月
      十一日審判筆錄），準此，被告就其預藏之器具前後供述不一，證人即巡邏員
      警乙○○到庭固證稱：「當時有聽到有人喊有人打架，我回頭看看到被告將一
      樣東西丟到河裡去，什麼東西，看不清楚，大約有二、三十公分長，白色的，
      看不清楚是不是金屬製品，長形的，自然的白色，不至發亮。」等語（見本院
      九十一年十一月十三日審判筆錄），然依其證詞尚難認定被告所丟入前鎮溪內
      非金屬製品，亦難以認定係被告選任辯護人所稱之塑膠白尺板（見辯護人於九
      十一年十二月十一日提出之辯護狀），然該刀具經告訴人丁○○、證人己○○
      於近距離眼見，且於當庭繪製之刀具圖亦相符，此有丁○○、己○○繪製圖在
      卷可查，是堪認被告當時所持者係刀具，而非被告所辯之白鐵拔釘器、白鐵釘
      耙、白鐵板子、塑膠白尺板等。至於被告辯稱如預藏刀具則與戊○○○拉扯時
      豈能不自傷云云，則係刀具收藏問題，被告如能妥置於外套、腰帶間，即不因
      拉扯而傷到自己，是被告所辯，不足採信。
    (二)然刑法第二百七十一條第三項、第一項之預備殺人罪，客觀上須有預備殺人之
      行為，主觀上亦須有殺人之犯意為要件，至殺人犯意之有無，係以下手加害時
      ，有無死亡之預見為斷，至受傷處所是否致命部位，及傷痕之多寡、輕重如何
      ，僅供認定有無殺意之參考。而本件被告固於事發後警局初訊時供稱「如果這
      樣，我要殺他」等情（見警訊筆錄），然此係被告事後洩憤之詞，事發當時倘
      被告果有殺人之意，豈會浪費時間與戊○○○拉扯，且僅因己○○之阻擋而無
      法遂行，再以被告係意與丁○○理論，僅於理論不成後始欲採取行動，被告行
      為當時尚未與丁○○理論，其原先設想之殺人犯意啟動條件並不具備，此外，
      告訴人丁○○、戊○○○及證人己○○於警訊及檢察官偵查均稱被告見到丁○○即拔刀揚言殺害丁○○，然其於本院審理時並未做此陳述，且證人即當時巡
      邏員警乙○○到庭則證稱「當時有聽到有人喊有人打架」（見本院九十一年十
      一月十三日審判筆錄），核諸常情，倘被告當時確有殺人犯意且受阻擋，為遂
      行其意志，必更加激動而殺人動作越大，旁觀民眾豈會喊情節較輕之「打架」
      ？是被告主觀上是否具備殺人犯意，尚難以被告事後聲稱要殺丁○○、預藏刀
      具及告訴人指訴、證人己○○之證詞而得認定，此外，公訴人並未提出證據證
      明被告確有預備殺人之犯行，本院復查無其他積極足認被告有預備殺人犯行，
      不能證明被告犯罪，依法應諭知無罪之判決。
據上論斷，應依刑事訴訟法第二百九十九條第一項前段、第三百零一條第一項，刑法
第二百七十七條第一項、第三百零六條第一項、第五十五條、第四十一條第一項前段
，罰金罰鍰提高標準條例第一條前段、第二條，判決如主文。
中      華      民      國    九十二    年      四      月     十八     日
                                  臺灣高雄地方法院刑事第一庭
                                      法  官        楊智守
右正本證明與原本無異。
如不服本判決，應於判決送達後十日內，向本院提出上訴狀。
                                      書記官        王美玲
中    華    民    國    九十二    年      四      月       十八       日


司法院資訊處製作；財團法人民間司法改革基金會備份。
